【裁判字號】    95,台上,896
【裁判日期】    950504
【裁判案由】    損害賠償
【裁判全文】
最高法院民事裁定              九十五年度台上字第八九六號
    上 訴   人  甲○○
                        巷38.
                乙○○
    兼上列二人
    法定代理人  丁○○
                上列三人即陳.
    共      同
    訴訟代理人  林國漳律師
    被 上訴 人  新台灣基礎工程股份有限公司
    法定代理人  戊○○
    被 上訴 人  丙○○
    共      同
    訴訟代理人  陳文炯律師
    被 上訴 人  新亞建設開發股份有限公司
    法定代理人  庚○○
    訴訟代理人  林雯澤律師
    被 上訴 人  交通部台灣區國道新建工程局
    法定代理人  己○○
    訴訟代理人  孔繁琦律師
                張躍騰律師
上列當事人間請求損害賠償事件，上訴人對於中華民國九十四年
十月十八日台灣高等法院判決（九十四年度重勞上字第一○號）
，提起上訴，本院裁定如下：
    主  文
上訴駁回。
第三審訴訟費用由上訴人負擔。
    理  由
按上訴第三審法院，非以原判決違背法令為理由，不得為之。又
提起上訴，上訴狀內應記載上訴理由，其以民事訴訟法第四百六
十九條所定事由提起第三審上訴者，應於上訴狀內表明：原判決
所違背之法令及其具體內容，暨依訴訟資料合於該違背法令之具
體事實。其依同法第四百六十九條之一規定提起上訴者，並應具
體敘述為從事法之續造、確保裁判之一致性或其他所涉及之法律
見解具有原則上重要性之理由。同法第四百六十七條、第四百七
十條第二項分別定有明文。而依同法第四百六十八條規定，判決
不適用法規或適用不當者，為違背法令；依同法第四百六十九條
規定，判決有該條所列各款情形之一者，為當然違背法令。是當
事人提起第三審上訴，如合併以同法第四百六十九條及第四百六
十九條之一之事由為上訴理由時，其上訴狀或理由書應表明該判
決所違背之法令條項，或有關判例、解釋字號，或成文法以外之
習慣或法理等及其具體內容，暨係依何訴訟資料合於該違背法令
之具體事實，並具體敘述為從事法之續造、確保裁判之一致性或
其他所涉及之法律見解具有原則上重要性之理由。如未依上述方
法表明，或其所表明者與上開法條規定不合時，即難認為已合法
表明上訴理由，其上訴自非合法。本件上訴人對於原判決提起第
三審上訴，雖以該判決違背法令為由，惟核其上訴理由狀所載內
容，係就原審取捨證據、認定事實及解釋契約之職權行使所論斷
：查被上訴人丙○○於民國九十一年八月十七日上午操作吊重機
一直無法將鋼套管套妥，午飯時，亦未離開吊重機，食畢便當後
仍繼續操作，而被害人陳鋒蒔於當日下午已向丙○○請假，惟已
請假之陳鋒蒔，仍留在工地內。準此，丙○○於當日下午操作該
吊重機時，應注意並能注意上開吊重機屬於可旋轉之重機具，於
旋轉半徑內易生撞及他人之危險，於操作前，應確認在操作範圍
內，除工作人員外，是否有其他不相關人員仍在現場，竟疏未注
意已請假之陳鋒蒔仍在現場，致於操作吊重機（尚未放下）時，
因證人王意仁發現陳鋒蒔喊停，陳鋒蒔驚醒站起來後，頭部即撞
及該吊重機，丙○○受僱於新台灣基礎工程股份有限公司（下稱
新台灣公司）擔任吊重機操作工作並擔任領班，就該工作，屬於
思慮周密並有經驗之人，其應注意能注意而疏未注意上情，顯欠
缺善良管理人注意之義務，依上說明，丙○○就陳鋒蒔之受傷自
應負過失之責。又查被上訴人丙○○係新台灣公司之職員，丙○
○因執行新台灣公司之職務，過失致陳鋒蒔受有如上所述傷害，
且陳鋒蒔對於丙○○之侵權行為損害賠償請求權尚未罹於時效期
間而消滅，則依民法第一百八十八條第一項前段規定，新台灣公
司對於陳鋒蒔所受之傷害，自應與丙○○負連帶損害賠償之責。
惟陳鋒蒔是時因眼睛疼痛已請假，惟未離開現場、未戴安全帽，
並在吊重機工作範圍內休息，待王意仁發現後，因即時起立致頭
部撞及丙○○已暫停操作之吊重機，其亦係新台灣公司擔任基礎
樑柱施工工作之人員，應注意並能注意上情，竟疏未注意及此而
受有傷害，陳鋒蒔就其本身之受傷自有過失之責甚明。從而，應
認丙○○與陳鋒蒔對於本件事故之發生均有過失，且併為本件事
故發生之共同原因。爰審酌各種情節，應認陳鋒蒔應負過失比例
顯應較丙○○為重，即陳鋒蒔應負過失比例為五分之四，而丙○
○之過失比例則為五分之一。再者陳鋒蒔是時既已請假獲准，又
非係從事職務上之工作時受傷，則其所受之傷害即不屬職業上之
原因所引起，核與勞動基準法第五十九條所定「職業災害」要件
不符。且依勞動基準法第六十二條第一項規定，可知事業單位、
承攬人、中間承攬人、最後承攬人就災害補償固應負連帶賠償責
任，惟適用本條補償規定時，應以勞工所受傷害或殘廢等係因職
業原因引起所生，如非職業原因所引起，即不得按本條規定請求
補償。本件陳鋒蒔所受之傷害，既非因職業原因引起，並無勞動
基準法職業災害補償規定之適用，自無再就交通部台灣區國道新
建工程局（下稱國工局）是否為勞動基準法第六十二條之事業單
位，加以論述之必要。從而，上訴人請求陳鋒蒔之減少勞動能力
損失及慰撫金，並經扣除與有過失部分，分別為新台幣（下同）
三十二萬元及十六萬元。上訴人依民法第一百八十四條、第一百
八十八條之規定請求被上訴人丙○○、新台灣公司連帶賠償四十
八萬元本息，為有理由，應予准許。逾此範圍，則無理由，不應
准許。另被上訴人依勞動基準法第五十九條、第六十二條規定，
請求新台灣公司、新亞建設開發股份有限公司、國工局，連帶給
付職業災害補償部分，亦無理由，應予駁回等情，指摘其為不當
，並就原審已論斷者，泛言謂為違法，而非表明該判決所違背之
法令及其具體內容，暨依訴訟資料合於該違背法令之具體事實，
更未具體敘述為從事法之續造、確保裁判之一致性或其他所涉及
之法律見解具有原則上重要性之理由，難認其已合法表明上訴理
由。依首揭說明，應認其上訴為不合法。
據上論結，本件上訴為不合法。依民事訴訟法第四百八十一條、
第四百四十四條第一項、第九十五條、第七十八條，裁定如主文
。
中    華    民    國  九十五  年    五    月    四    日
                      最高法院民事第八庭
                          審判長法官  朱  建  男
                                法官  顏  南  全
                                法官  許  澍  林
                                法官  鄭  傑  夫
                                法官  蘇  清  恭
      本件正本證明與原本無異
                                      書  記  官
中    華    民    國  九十五  年    五    月   十六   日
                                                  Ｍ


司法院資訊處製作；財團法人民間司法改革基金會備份。
